臺灣高雄地方法院刑事判決　　　　　　　 94年度訴字第166號
公　訴　人　臺灣高雄地方法院檢察署檢察官
被　　　告　甲○○　男民國51.
指定辯護人　本院公設辯護人　丁○○
上列被告因偽造有價證券等案件，經檢察官提起公訴（93年度偵
緝字第1487號），本院判決如下：
    主  文
甲○○意圖供行使之用而偽造有價證券，處有期徒刑壹年捌月，
緩刑參年。附表所示之偽造支票壹張沒收。
    事  實
一、甲○○因缺錢花用，竟基意圖為自己不法所有及意圖供行使
    之用而偽造有價證券之犯意，於92年7 月1 日晚間某時，在
    高雄市○○區○○路9 號住處，趁其同住之胞弟乙○○外出
    訪友之際，進入乙○○之臥房內，徒手竊取乙○○所有放置
    在手提袋內之票號FA0000000 號、帳號00-00 0000號、付款
    人梓官鄉農會信用部之空白支票1 張（竊盜部分，乙○○未
    提出告訴），得手後，旋即盜用乙○○置於前述手提袋內之
    印章，蓋印於前開支票發票人欄上，足以生損害於乙○○。
    再於同年8 月底某日，在上址住處，於上開空白支票上書寫
    發票日、到期日、金額等文字，而完成如附表所示支票1 張
    ，並基於意圖為自己不法所有詐欺取財之犯意，旋前往高雄
    市○○區○○路35巷2 號詹秋菊住處，持附表所示之偽造支
    票交予不知情之詹秋菊借款而行使之，詹秋菊不疑有他而陷
    於錯誤，遂交付借款新台幣（下同）2 萬元予甲○○，甲○
    ○以此方式向詹秋菊詐得現金2 萬元。嗣於同年11月3 日，
    執票人詹秋菊持上開偽造支票向高雄市左營郵局提示，而為
    臺灣票據交換所發覺該支票業已於同年7 月14日經乙○○填
    具遺失票據申請書並申請掛失止付，經警循線追查，始悉上
    情。
二、案經高雄市政府警察局左營分局報請臺灣高雄地方法院檢察
    署檢察官偵查起訴。
    理  由
一、右揭事實，迭據被告甲○○於警詢、偵查及本院準備程序、
    審理中坦承不諱（見警卷第4 、5 頁、偵緝卷第12頁及本院
    卷第34、60、75頁），核與被害人即證人乙○○於本院審理
    中具結證稱：我於7 月1 日發現票號FA0000000 號支票遺失
    後，於7 月14日去梓官鄉農會辦理掛失，當時只有遺失這張
    空白支票，沒有遺失其他物品，在我辦理掛失前，被告沒有
    告訴我支票是他拿走的，我也沒有同意或授權他填寫支票，
    是執票人來找我時，才知道支票是被告偷的等語（見本院卷
    第77-78 頁），大致相符，並經被害人詹秋菊於警詢中證稱
    ：被告於92年8 月間，在我住處向我借2 萬元，並開立票號
    FA0000000 號、面額2 萬元的支票給我，於92年11月3 日，
    我拿去高雄左營郵局存款等語明確【見警卷第13_14 頁，被
    害人詹秋菊於警詢中之陳述，雖係審判外之陳述，屬傳聞證
    據，然被告甲○○及指定辯護人於本院準備程序及審理中已
    同意以其陳述做為證據（見本院卷第61、76頁），依刑事訴
    訟法第159 之5 條第1 項，自得作為證據】，並有遺失票據
    申報書、台灣票據交換所高雄市公所退票理由單、掛失止付
    票據提示人資料查報表各1 紙在卷可憑【見警卷第21、23、
    25頁，被告及辯護人未於本院言詞辯論終結前，就上開文書
    傳聞證據之證據能力爭執或聲明異議（見本院卷第61、75頁
    ），且本院審酌此等文書做誠實之情況，認為適當，依刑事
    訴訟法第159 條第2 項、第1 項之規定，自得作為證據】，
    是被告此部分自白與事實相符，應可採信。本案事證明確，
    被告犯行堪以認定。
二、按行使偽造有價證券，以取得票面價值之對價，故不另論詐
    欺罪，但如以偽造之有價證券供作擔保或作為新債清償而借
    款，則其借款之行為，為行使有價證券以外之另1行為，應
    以牽連觸犯行使偽造有價證券及詐欺兩罪論擬（最高法院25
    年上字第1814號判例及83年度臺上字第1744號、86年度臺上
    字第718號判決意旨參照）。本件被告甲○○以偽造之上開
    支票持向他人調借現款，係以偽造之支票作為擔保而借款，
    則其借款行為，為行使有價證券以外之另1 行為，應予論擬
    。是核被告所為，係犯刑法第201 條第1 項之偽造有價證券
    罪及同法第339 條第1 項之詐欺取財罪。被告盜用其胞弟乙
    ○○之印章盜蓋印在上開支票上之行為，為偽造有價證券之
    部分行為；其偽造有價證券後持以行使，行使偽造有價證券
    之低度行為亦為偽造有價證券之高度行為所吸收，均不另論
    罪。被告所犯上開偽造有價證券、詐欺取財2 罪間，有方法
    目的之牽連關係，為牽連犯，應從1 重之偽造有價證券罪處
    斷。公訴人雖未就被告詐欺取財之犯行起訴，然該部分事實
    與公訴人起訴之犯罪事實既具有牽連犯之裁判上1 罪關係，
    應為起訴效力所及，本院自應併予審究。又本件被告係因急
    需用款，思慮未周，始一時失慮未徵得胞弟乙○○之同意致
    誤觸刑章，而其所偽造之支票面額僅有2 萬元，金額不大，
    且僅有1 張，及其胞弟乙○○於本院審理中表示願意原諒被
    告不再追究之意（見本院卷79第頁），觀其犯罪情節尚非重
    大，而所犯本罪法定刑為3 年以上有期徒刑，與其犯罪情節
    相較，實屬情輕法重，揆其前開犯罪情狀客觀上足以引起一
    般人之同情，顯有堪資憫恕之處，本院認即令處以法定最低
    刑度猶嫌過重，爰依刑法第59條規定，酌減其刑。爰審酌被
    告之品行、智識程度、犯罪之動機、偽造本票之金額及數量
    ，且業與被害人詹秋菊達成和解，有和解書1 份在卷可佐（
    見本院卷第87頁），暨犯罪坦承犯行，顯有悔意之態度等一
    切情狀，量處如主文所示之刑。末查，被告曾於84年間因竊
    盜案件受有期徒刑以上刑之宣告，於執行完畢後，5 年內未
    曾受有期徒刑以上刑之宣告，有臺灣高等法院被告前案紀錄
    表可按，而被告現已得被害人之原諒，且被告係因一時失慮
    而為本件犯行，惡性並非重大，其犯罪後深感悔悟，經此偵
    審教訓，信已足收警惕之效，當無再犯之虞，故本院認對其
    所宣告刑以暫不執行為適當，併予宣告緩刑3 年，以勵自新
    。至附表所示偽造支票1 張，應依刑法205 條規定，不問屬
    於犯人與否宣告沒收之。
三、公訴意旨另以：被告甲○○基於意圖為自己不法之所有犯意
    ，於92年7 月1 日晚間某時，在高雄市○○區○○路9 號住
    處，趁其胞弟乙○○（2 親等旁系血親）外出訪友之際，進
    入乙○○之臥房內，徒手竊取乙○○所有放置在手提袋內之
    上開空白支票1 張及乙○○之印章1 枚，因認被告另犯有刑
    法第320 條第1 項竊盜罪嫌云云。惟按直系血親、配偶、同
    財共居親屬、或其他5 親等內血親或3 親等內姻親之間，犯
    刑法第29章之竊盜罪者，須告訴乃論，同法第324 條第2 項
    定有明文。經查，被告甲○○與其胞弟即被害人乙○○，為
    2 親等旁系血親，且被害人乙○○於偵查中並未對被告提出
    竊盜告訴一節，業據證人乙○○於本院審理中證述明確（見
    本院卷第78頁），並有警詢筆錄1 份可參（見警卷第7-11頁
    ），是本件竊盜部分未經告訴，檢察官遽行起訴，容有誤會
    ，本應依法為不受理判決之諭知，然檢察官認此部份與前開
    論罪科刑部分有牽連犯之裁判上1 罪關係，故本院不另為無
    罪之諭知，併此敘明。
據上論斷，應依刑事訴訟法第299條第1項前段，刑法第201條第1
項、第339條第1項、第205條、第55條、第59條、第74條第2款、
罰金罰鍰提高標準條例第1條，判決如主文。
本案經檢察官丙○○到庭執行職務。
中　　華　　民　　國　　94　　年　　5 　　月　　3　　日
                  刑事第一庭  審判長法  官  裕斗
                                    法  官  方百正
                                    法  官  廖純卿
以上正本證明與原本無異。
如不服本判決，應於收受送達後10日內向本院提出上訴書狀。
中　　華　　民　　國　　94　　年　　5 　　月　　4　　日
 　　　　　　　　　　　　　　       書記官  劉企萍
附錄本案論罪科刑法條
中華民國刑法第201條
意圖供行使之用，而偽造、變造公債票、公司股票或其他有價證
券者，處3 年以上10年以下有期徒刑，得併科3 千元以下罰金。
中華民國刑法第339條
意圖為自己或第三人不法之所有，以詐術使人將本人或第三人之
物交付者，處5 年以下有期徒刑、拘役或科或併科1 千元以下罰
金。
 附表：
┌─────┬────┬────┬────┬────┬────┬───────┐
│支票號碼  │付款人  │ 帳號   │發 票 日│票面金額│發 票 人│盜用之印文    │
├─────┼────┼────┼────┼────┼────┼───────┤
│FA0000000 │梓官鄉農│00-00000│92/09/90│20,000元│乙○○  │乙○○印文1 枚│
│          │會信用部│50      │        │        │        │              │
└─────┴────┴────┴────┴────┴────┴───────┘
